臺灣屏東地方法院刑事判決　　　　　　　 96年度易字第419號
公　訴　人　臺灣屏東地方法院檢察署檢察官
被　　　告　張乙○○
上列被告因毀棄損壞案件，經檢察官提起公訴（96年度偵字第
2461號）本院判決如下：
    主  文
張乙○○無罪。
    理  由
一、公訴意旨略以：被告張乙○○係告訴人甲○○之鄰居，因不
    滿告訴人所有坐落於屏東縣佳冬鄉○○段551 號土地之排水
    由東往西流經其所有地勢較低之同地段583 號土地，故於民
    國94年7 月間在該地段583 地號上之排水溝（如附圖所示B
    點處）設置水泥板阻擋告訴人之排水流通，告訴人知情後，
    即向臺灣屏東地方法院訴請被告移除上開水泥板，嗣經本院
    於94年12月30日以94年度潮簡字第539 號判決被告敗訴，應
    將上開水泥板阻塞物除去，並不得妨阻告訴人之排水流通。
    詎被告收受上開判決後，竟憤而於95年1 月間，基於毀損之
    故意，僱員將告訴人埋設於該地段583 號土地排放化糞池污
    水之塑膠水管（下稱系爭水管）如附圖所示O 點處鋸斷並於
    該缺口處填灌水泥而毀壞之，致令該水管無法排放流水，因
    認被告涉犯刑法第354 條之毀損罪嫌。
二、按犯罪事實應依證據認定之，無證據不得認定犯罪事實；不
    能證明被告犯罪或其行為不罰者，應諭知無罪之判決，刑事
    訴訟法第154 條第2 項、第301 條第1 項分別定有明文。又
    事實之認定，應憑證據，如未能發現相當證據，或證據不足
    以證明，自不能以推測或擬制之方法，以為裁判基礎。認定
    不利於被告之事實，須依積極證據，苟積極證據不足為不利
    於被告事實之認定時，即應為有利於被告之認定，更不必有
    何有利之證據。告訴人之告訴，係以使被告受刑事訴追為目
    的，是其陳述是否與事實相符，仍應調查其他證據以資審認
    。認定犯罪事實所憑之證據，雖不以直接證據為限，間接證
    據亦包括在內；然而無論直接或間接證據，其為訴訟上之證
    明，須於通常一般之人均不致有所懷疑，而得確信其為真實
    之程度者，始得據為有罪之認定，倘其證明尚未達到此一程
    度，而有合理之懷疑存在時，事實審法院復已就其心證上理
    由予以闡述，敘明其如何無從為有罪之確信，因而為無罪之
    判決，尚不得任意指為違法。最高法院40年台上字第86號、
    30年上字第816 號、52年台上字第1300號、76年台上字第
    4986號分別著有判例可稽。
三、檢察官起訴被告涉犯前揭罪嫌，無非以告訴人之指訴、證人
    戴宜秋之證述、本院94年度潮簡字第539 號民事判決（附枋
    寮地政事務所土地複丈成果圖）、本院95年度簡上字第16號
    民事事件95年5 月5 日勘驗筆錄、本案檢察事務官95年8 月
    24日勘驗筆錄及現場照片多張可為佐證（被告對證據能力均
    不爭執），據以證明：(一)系爭水管確有遭人移除水泥覆蓋、
    破裂並阻塞，使之不能排放化糞池污水，再重新以水泥埋覆
    ，足以生損害於告訴人之事實。(二)系爭水管如附圖所示O 點
    處，四周有鄰戶包圍，並設有圍牆，外人除非翻越牆垣無法
    到達，除被告一家人以外，其鄰戶僅有同地段586 地號土地
    住戶，有實行犯罪之可能性。(三)證人戴宜秋於偵查中向檢察
    事務官證稱：其與告訴人一家素無怨隙等語，因認其無犯罪
    動機。(四)被告與告訴人前因土地相鄰所衍生之排水問題糾紛
    ，由告訴人向被告提起民事訴訟，業經本院於94年12月30日
    以94年度潮簡字第539 號判決告訴人勝訴，被告心生不滿，
    應有犯罪動機，參以系爭水管一旁之被告家化糞池水管未同
    受毀損，且被告之夫中風，其家中事務多由被告在處理，益
    徵被告確有犯罪嫌疑。
四、訊據被告堅決否認有何毀損犯行，辯稱：不知何人破壞系爭
    水管等語。
五、經查：
    (一)觀諸卷附之圍牆照片（見臺灣屏東地方法院檢察署95年度
      他字第627 號偵查卷宗【下稱偵他卷】第49頁下方），翻
      越並不困難，告訴人亦陳稱：曾僱請工人王作文爬牆進去
      拍照蒐證等語（見偵他卷第25頁），衡情若有心毀損系爭
      水管者，非無可能攀牆而入。參以告訴人於本院審理中，
      與被告調解成立，且被告之子張煜民出面為被告履約完畢
      後，告訴人仍以調解前即已存在之事由，無意撤回告訴，
      違背誠信之行止，其律師亦表無奈（見本院卷第14頁調解
      筆錄、第16頁陳報狀、第23頁反面準備程序筆錄、第33頁
      陳報狀），是否告訴人較易與人結怨，是否另有他人毀損
      系爭水管，當非無疑。
    (二)戴宜秋家中尚有長兄戴瑞峰、姪兒戴紫騰、母親戴鍾勤娣
      、妹妹戴瑞瑄共5 人同住，而被告家中亦有丈夫張滾（
      卷內署名、印文為張協滾）、長子張煜民、次子張煜遠共
      4 人設籍於該處，有戴宜秋之筆錄及全戶戶籍資料各1 份
      附卷可稽，是縱無外人攀牆而入毀損系爭水管，衡情上開
      2 戶之人均有直接毀損系爭水管之機會，而縱系爭水管為
      上開2 戶之人所毀損，但究係戴宜秋家中之人或被告家中
      之人所為，尚難遽以認定。
    (三)再縱以告訴人前因土地相鄰所衍生之排水問題糾紛，對張
      滾提起民事訴訟，嗣追加本案被告為民事被告，並獲勝
      訴，而認為被告一家人敗訴不服之餘，犯罪嫌疑較大，但
      被告家中亦住有張滾、張煜民、張煜遠等人，張滾雖
      身體不適，仍非不可能僱工代為毀損之行為，至張煜民、
      張煜遠即使暫居他處，非不得回家處理事情，均無當然排
      除嫌疑之理，究係被告或其夫或其他家人或其家人共同犯
      之，均顯有可疑，實難遽認必係被告所為。
    (四)從而，告訴人所有之系爭水管固有遭人毀損，但是否係被
      告所為，既有上開諸多合理懷疑無法排除，自應為有利於
      被告之認定。
六、綜上所述，被告雖無對己有利之證據，然因檢察官所為舉證
    ，均不足以證實被告確有毀損犯行，此外，本院復查無其他
    積極證據足認被告有檢察官所指之上述犯行，揆之首開說明
    ，自應為無罪之諭知。
據上論斷，應依刑事訴訟法第301 條第1 項，判決如主文。
本案經檢察官李賜隆到庭執行職務
中　　華　　民　　國　　96　　年　　10　　月　　11　　日
                  刑事第四庭  審判長法  官  莊鎮遠
                                    法  官  王以齊
                                    法  官  蔡嘉裕
檢察官得上訴。
以上正本證明與原本無異。
如不服本判決，應於收受本判決送達後10日內，向本院提出上訴
書狀（應敘述具體理由並附繕本），其未敘述上訴理由者，至遲
應於上訴期間屆滿後20日內，向本院補提理由書狀，切勿逕送上
級法院。
中　　華　　民　　國　　96　　年　　10　　月　　11　　日
                                   書記官  許倬維
